臺灣臺南地方法院民事判決　九十三年度重訴字第一七一號
　　原　　　告　丙○○
　　被　　　告　甲○○
　　　　　　　　乙○○
　　兼
　　訴訟代理人　丁○○
右當事人間請求分割共有物事件，經本院於民國九十三年十二月十五日言詞辯論終結
，判決如左：
  主      文
原告與被告乙○○共有坐落台南市○區○○段一一五一地號（地目雜、面積一一二點
一六平方公尺）及同段一一五一之一地號（地目雜、面積一０三點三八平方公尺）土
地分割如附圖所示：同段一一五一地號土地全部、面積一一二點一六平方公尺，分歸
被告乙○○取得；同段一一五一之一地號土地全部、面積一０三點三八平方公尺，分
歸原告取得。
兩造共有坐落台南市○區○○段一一七八地號（地目雜、面積二六０點四一平方公尺
）、同段一一七八之一地號（地目雜、面積二０九點二八平方公尺）及同段一一七八
之二地號（地目雜、面積一二九點五０平方公尺）土地分割如附圖所示：同段一一七
八地號土地全部、面積二六０點四一平方公尺，分歸被告乙○○、丁○○所共有，應
有部分各為十萬分之八萬九千二百四十八、十萬分之一萬零七百五十二；同段一一七
八之一地號土地全部、面積二０九點二八平方公尺，分歸原告取得；同段一一七八之
二地號土地全部、面積一二九點五０平方公尺，分歸被告甲○○取得。
訴訟費用由兩造各依附表所示負擔。
    事實及理由
一、原告起訴主張：坐落台南市○區○○段一一五一及一一五一之一地號等二筆土地
    （下簡稱一一五一、一一五一之一地號土地）為其與被告乙○○所共有，應有部
    分各為十萬分之四萬七千九百六十二、十萬分之五萬二千零三十八；另同段一一
    七八、一一七八之一及一一七八之二地號等三筆土地（下簡稱一一七八、一一七
    八之一、一一七八之二地號土地），為其與被告乙○○、丁○○、甲○○等三人
    所共有，應有部分各為十萬分之三萬四千九百二十七、十萬分之三萬八千七百八
    十八、十萬分之四千六百七十三、十萬分之二萬一千六百一十二。又系爭土地地
    目為雜，均屬甲種建築用地，故無因使用目的而不能分割之情形，又兩造間未定
    有不分割之約定，抑且兩造前於九十二年七月間，已大致依各人所占持分面積先
    行分割，亦即一一五一地號土地面積與被告乙○○之應有部分相當，而一一五一
    之一及一一七八之一地號土地均與原告之應有部分相當，另一一七八之二地號土
    地與被告甲○○之應有部分相當，至一一七八地號土地則與被告乙○○、丁○○
    共有之應有部分相當，然因被告乙○○、丁○○等人遲未辦理分割登記，雖經原
    告數度聲請台南市中西區調解委員會調解，然因被告拒不到場，以致迄今尚無法
    達成協議分割，爰依法請求判決分割。並聲明：除訴訟費用之負擔外，如主文所
    示；被告乙○○、丁○○則以：伊等均同意分割，且同意原告所提分割方案，只
    是因伊遲未找到印鑑章，且被告乙○○經常出國不在，致遲未辦理分割登記等語
    ；另被告甲○○則以：伊同意分割，也同意原告所提之分割方案，並希望能儘快
    辦理分割登記等語。
二、查原告主張之右揭事實，業據其提出土地登記簿謄本五份為證，而本件前於九十
    三年六月間經台南市中西區調解委員會進行調解，因被告丁○○、乙○○等二人
    未到場陳述意見而調解不成立一節，亦有原告提出之調解不成立證明書正本一份
    在卷可證，是系爭土地確實無法達成協議分割無訛，自堪信原告之上開主張為真
    實。
三、按各共有人得隨時請求分割共有物；又共有物之分割方法，不能協議決定者，法
    院得因任何共有人之聲請，命為原物之分配，民法第八百二十三條第一項前段、
    第八百二十四條第二項第一款分別定有明文。本件系爭土地為兩造所共有，雙方
    既未定有不分割之特約，亦無因物之使用目的不能分割情事，茲兩造復不能達成
    分割協議，則原告依民法第八百二十三條第一項、第八百二十四條第二項之規定
    ，訴請被告裁判分割，即有理由，應予准許。
四、經查，系爭一一五一、一一五一之一及一一七八、一一七八之一、一一七八之二
    等地號土地由北向南依序毗鄰且排列整齊，並位於台南市○區○○○街與裕義路
    之交叉路口附近（其中一一七八、一一七八之一、一一七八之二地號土地東側均
    臨裕義路），緊鄰國道一號中山高速公路仁德交流道旁，交通甚為便利，惟上開
    土地上均為雜木及雜草，尚未搭建任何地上物，且兩造前已大致依各人應有部分
    所占面積先行分割，亦即一一五一地號土地面積與被告乙○○之應有部分相當，
    而一一五一之一及一一七八之一地號土地均與原告之應有部分相當，另一一七八
    之二地號土地與被告甲○○之應有部分相當，至一一七八地號土地則與被告乙○○、丁○○共有之應有部分相當，如此分割結果，每人受分配土地區塊完整，其
    中一一五一地號與一一七八地號土地左右相連，被告乙○○、丁○○可合併使用
    ，至一一五一之一地號與一一七八之一地號土地左右相連，亦可便利原告合併使
    用等事實，為兩造所是認，並經證人即兩造共同委任之代書黃朝源於本院審理時
    證述明確（見本院九十三年十月十三日言詞辯論筆錄），且有原告提出之地籍圖
    謄本一份為證，復經本院履勘現場，製有勘驗筆錄一份在卷足稽，依此，經斟酌
    兩造應有部分之比例所占之面積、各共有人目前使用系爭土地之狀況、各共有人
    分得後利用分得土地之經濟效益及各共有人之意願，本院認依原告所主張如附圖
    之方案方割，應符合各共有人之全體利益，爰依該方案分割一一五一及一一五一
    之一地號土地如主文第一項所示；另一一七八、一一七八之一、一一七八之二地
    號土地則如主文第二項所示。
五、本件係因共有物分割之事件涉訟，並判准予分割，如由敗訴之被告負擔訴訟費用
    ，顯失公平，爰依民事訴訟法第八十條之一規定，命勝訴之原告亦負擔（即按其
    應有部分比例）之訴訟費用，併此敘明。
六、據上論結，原告之訴為有理由，並依民事訴訟法第三百八十五條第一項前段、第
    八十條之一、第八十五條第一項後段，判決如主文。
中　　　華　　　民　　　國　　九十四　　年　　　二　　　月　　　四　　　日
　　　　　　　　　　　　　　　　　　臺灣臺南地方法院民事第一庭
　　　　　　　　　　　　　　　　　　　　法　　　官　林彥君
右為正本係照原本作成
如對本判決上訴，須於判決送達後廿日內向本院提出上訴狀
中　　　華　　　民　　　國　　九十四　　年　　　二　　　月　　　四　　　日
　　　　　　　　　　　　　　　　　　　　法院書記官　莊淑雅
附表：
┌──┬──────┬────────────────┬─────────┐
│編號│共有人姓名  │應有部分比例                    │訴訟費用分擔之比例│
├──┼──────┼────────────────┼─────────┤
│一  │丙○○      │47962/100000（一一五一地號）    │百分之三十五      │
│    │（原告）    │47962/100000（一一五一之一地號）│                  │
│    │            │34927/100000（一一七八地號）    │                  │
│    │            │34927/100000（一一七八之一地號）│                  │
│    │            │34927/100000（一一七八之二地號）│                  │
├──┼──────┼────────────────┼─────────┤
│二  │甲○○      │21612/100000（一一七八地號）    │百分之十八        │
│    │（以下均為被│21612/100000（一一七八之一地號）│                  │
│    │  告）      │21612/100000（一一七八之二地號）│                  │
├──┼──────┼────────────────┼─────────┤
│三  │乙○○      │52038/100000（一一五一地號）    │百分之四十二      │
│    │            │52038/100000（一一五一之一地號）│                  │
│    │            │38788/100000（一一七八地號）    │                  │
│    │            │38788/100000（一一七八之一地號）│                  │
│    │            │38788/100000（一一七八之二地號）│                  │
├──┼──────┼────────────────┼─────────┤
│四  │丁○○      │4673/100000（一一七八地號）     │百分之五          │
│    │            │4673/100000（一一七八之一地號） │                  │
│    │            │4673/100000（一一七八之二地號） │                  │
└──┴──────┴────────────────┴─────────┘
